【裁判字號】    99,交抗,580
【裁判日期】    991201
【裁判案由】    聲明異議
【裁判全文】
臺灣高等法院高雄分院刑事裁定         99年度交抗字第580號
抗  告  人
即受處分人  許貴仁
上列抗告人因聲明異議案件，不服臺灣高雄地方法院中華民國99
年10月25日裁定（99年度交聲字第2609號），提起抗告，本院裁
定如下：
    主  文
抗告駁回。
    理  由
一、本件抗告意旨略以：抗告人即受處分人許貴仁於民國99年 9
    月10日上午10時收到高雄市政府交通局高市交裁字第32-BD0
    000000號違反道路交通管理事件裁決書後，當日即以電子郵
    件向原處分機關陳述其未郵寄舉發單（紅單），卻仍遭其逕
    予裁決抗告人繳納較高額罰款新台幣（下同）900 元，嗣 5
    天後（民國99年9 月14日）原處分機關自行更正裁處罰鍰金
    額為600 元，抗告人乃據此繳納罰款，並提出聲明異議。惟
    依行政程序法第74條、第83條及第91條等規定，本件抗告人
    於99年9 月23日向原審提出聲明異議，並未超過法定聲明異
    議期間。另依違反道路交通管理事件統一裁罰基準及處理細
    則第23條及道路交通管理處罰條例第90條之規定，自違規行
    為終了之日起，逾3 個月不得舉發，是原處分機關遲至99年
    9 月10日才將高市交裁字第32-BD0000000號違反道路交通管
    理事件裁決書送達抗告人，顯然於法未合。原裁定未就此實
    體部分予以論述，亦逕以抗告人異議逾期之程序上理由予以
    駁回異議，同顯有違誤。爰提起抗告，請撤銷原裁定更為適
    法之裁定等語。
二、按受處分人，不服道路交通管理處罰條例第8 條主管機關所
    為之處罰，得於接到裁決書之翌日起20日內，向管轄地方法
    院聲明異議，同條例第87條第1 項定有明文。又交通法庭認
    聲明異議不合法律上之程式或其異議權已經喪失者，應以裁
    定駁回之，但其不合法律上之程式可補正者，應先定期命為
    補正，逾期不補正者，即予駁回，道路交通事件處理辦法第
    17條有明文規定可資遵循。再按處理違反道路交通管理事件
    ，有關文書送達之程序，係依行政程序法之規定，而非適用
    或準用民事訴訟法、行政訴訟法之規定，違反道路交通管理
    事件統一裁罰基準及處理細則第5 條規定甚明。又「送達，
    於應受送達人之住居所、事務所或營業所為之。但在行政機
    關辦公處所或他處會晤應受送達人時，得於會晤處所為之。
    對於機關、法人、非法人之團體之代表人或管理人為送達者
    ，應向其機關所在地、事務所或營業所行之。但必要時亦得
    於會晤之處所或其住居所行之。應受送達人有就業處所者，
    亦得向該處所為送達。」、「於應送達處所不獲會晤應受送
    達人時，得將文書付與有辨別事理能力之同居人、受雇人或
    應送達處所之接收郵件人員。前項規定於前項人員與應受送
    達人在該行政程序上利害關係相反者，不適用之。應受送達
    人或其同居人、受雇人、接收郵件人員無正當理由拒絕收領
    文書時，得將文書留置於應送達處所，以為送達。」、「送
    達，不能依前二條規定為之者，得將文書寄存送達地之地方
    自治或警察機關，並作送達通知書兩份，一份黏貼於應受送
    達人住居所、事務所、營業所或其就業處所門首，另一份交
    由鄰居轉交或置於該送達處所信箱或其他適當位置，以為送
    達。前項情形，由郵政機關為送達者，得將文書寄存於送達
    地之郵政機關。」行政程序法第72條、第73條及第74條第 1
    項、第2 項分別定有明文。準此，當行政文書依上開規定完
    成送達程序後，即屬合法送達，應受送達人何時取閱或實際
    上有無取得，均與合法送達之效力不生影響。且行政機關依
    行政程序法而為文書之送達，既專依該法律之規定，並無準
    用民事訴訟法或行政訴訟法關於寄存送達自寄存之日起10日
    生效之規定，是文書經合法寄存送達後，當自寄存之日起即
    已生效，而非自翌日起經10日始生效力。
三、經查，本件抗告人許貴仁自93年7 月15日起至98年9 月11日
    止之期間內，即一再設籍在高雄市○○區○○路166 之3 號
    、之2 號、之4 號、之1 號轉換，迄至98年9 月11日起又再
    設籍於同址之2 號，有其全戶戶籍基本資料查詢結果1 份附
    卷可稽（見本院卷第14頁）。而原處分機關於99年8 月5 日
    所為之高市交裁字第裁32-BD0000000號違反道路交通管理事
    件裁決書，業於99年8 月13日以郵政機關送達方式，送達於
    抗告人前開設籍之住所，並寄存於高雄第69支局郵局，有送
    達證書1 份附卷可憑（見原審卷第10頁）。是揆諸前揭規定
    與說明，本件裁決書已依法定程序完成送達，且送達程序並
    無任何違法之處，自已發生合法送達之效力，抗告人倘不服
    原處分機關裁決欲聲明異議，其20日之異議期間應自99年 8
    月14日（即裁決書送達發生效力之翌日）起算至99年9 月 2
    日止即已屆滿。然抗告人竟遲至99年9 月23日始具狀向原審
    提出本件聲明異議，有該異議書1 份及其上之原審收文戳記
    1 只附卷可按（見原審卷第1 頁），而抗告人之上開住所（
    即設籍地高雄市新興區）亦同住於與原處罰機關所在之院轄
    市（高雄市楠梓區○○○○道路交通事件處理辦法第11條、
    法院訴訟當事人在途期間標準第4 條第1 款第2 目、第3 目
    之規定，亦無扣除在途期間之情形。從而，依首揭規定，本
    件抗告人逾期始向原審提出聲明異議，其異議於法自屬不合
    ，且不得補正，依法應予以駁回。至原逕行舉發單位高雄市
    政府警察局交通大隊第三組，於抗告人在98年8 月17日下午
    3 時31分許騎乘機車違規紅燈右轉後，在98年9 月1 日填製
    通知單舉發在案並予送達於抗告人前揭一再轉換之住所之一
    即高雄市○○區○○路166 之4 號，有該送達證書及舉發通
    知單在卷可參（見原審卷第17-19 頁），自未逾抗告人所指
    之3 個月期間，抗告人上開所稱殊屬誤會，附此敘明。
四、原審以抗告人既已受合法之送達，竟逾期始提出異議，而認
    抗告人之異議尚非合法，且不得補正，而予以駁回，經核並
    無違誤。抗告意旨仍執前詞指摘原裁定不當，請求撤銷，為
    無理由，應予駁回。
五、據上論斷，應依道路交通事件處理辦法第25條，刑事訴訟法
    第412 條，裁定如主文。
中    華    民    國    99    年    12    月    1     日
                    交通法庭    審判長法  官  莊崑山
                                      法  官  張意聰
                                      法  官  莊松泉
以上正本證明與原本無異。
本裁定不得再抗告。
中    華    民    國    99    年    12    月    1     日
                                      書記官  葉淑華

司法院資訊處製作；財團法人民間司法改革基金會備份。
